臺灣高雄地方法院刑事判決　　　　　　　94年度訴字第2459號
公　訴　人　臺灣高雄地方法院檢察署檢察官
被　　　告　丁○○
指定辯護人　本院公設辯護人己○○
上列被告因違反槍砲彈藥刀械管制條例等案件，經檢察官提起公
訴（93年度偵字第17557號），本院判決如下：
    主  文
丁○○共同變造特許證，足以生損害於公眾及他人，處拘役伍拾
日。扣案變造之「乙○○」職業大貨車駕駛執照上丁○○照片壹
張，沒收。其餘被訴違反槍砲彈藥刀械管制條例部分，無罪。
    事  實
一、丁○○與不詳姓名綽號「小傑」之成年男子基於變造駕駛執
    照之犯意聯絡，由丁○○於民國（下同）93年6 、7 月間某
    日，在高雄市○○路、自立路附近之遊藝場內，提供新台幣
    （下同）5,000 元及本人照片1 張交予「小傑」，由「小傑
    」於不詳時間、地點，將其於不詳時地取得乙○○遺失之職
    業大貨車駕駛執照（起訴書誤載為職業大客車駕駛執照）上
    換貼丁○○之相片，「小傑」嗣於收受丁○○交付照片後數
    日內之某日，在前揭遊藝場內，將黏貼有丁○○相片經變造
    之乙○○職業大貨車駕駛執照1 張交由丁○○持有，足以生
    損害於汽車監理機關對於駕駛執照管理之正確性及乙○○。
    嗣於93年8 月30日下午4 時許，丁○○因另案通緝，為警在
    高雄市○○區○○路口（台糖商店旁）逮捕，並扣得變造之
    乙○○職業大貨車駕駛執照1 張。
二、案經高雄市政府警察局刑警大隊移請臺灣高雄地方法院檢察
    署檢察官偵查起訴。
    理  由
壹、有罪部分
一、前揭犯罪事實業據被告坦承不諱，並有黏貼丁○○照片之乙○○職業大貨車駕駛執照1 張扣案可稽，該駕駛執照經本院
    送請內政部警政署刑事警察局鑑定，固因無同時期同梯次之
    標準品可供比對而難以認定真偽，亦有內政部警政署94年9
    月29日刑鑑字第0940134782號函在本院卷可按，然其上之身
    分證字號、姓名、出生年月日俱與被告丁○○之年籍資料不
    符，卻黏貼被告丁○○照片，是被告變造駕駛執照之特種文
    書事證明確，堪予認定。
二、(一)按汽車駕駛執照為駕駛汽車之許可憑證，由駕駛人向公路
    監理機關申請登記，考驗及格後發給之，為道路交通安全規
    則第50條第1 項所明定。故駕駛執照為刑法第212 條所規定
    之特許證。(二)是核被告丁○○所為，係犯刑法第212 條之變
    造特種文書罪。被告丁○○就上開犯行與姓名年籍不詳綽號
    「小傑」之成年男子有犯意聯絡及行為分擔，係共同正犯。
    (三)爰審酌被告為隱瞞自己身分，避免臨檢追緝而變造駕駛執
    照，影響監理管理，破壞社會秩序，惟念及犯後坦承犯行，
    尚未使用該變造駕駛執照等一切情狀，量處如主文所示之刑
    ，並諭知易科罰金之折算標準。(四)扣案之變造乙○○職業大
    貨車駕駛執照上丁○○照片1 張，係被告所有供犯罪所用之
    物，應依刑法第38條第1 項第2 款之規定宣告沒收，
貳、無罪部分
一、公訴意旨另以：被告丁○○明知未經中央主管機關許可，不
    得改造槍砲彈藥刀械管制條例管制之違禁物，竟未經許可，
    於93年6 月間某日，在高雄市六合夜市某模型玩具店內購得
    如附表一所示之玩具手槍、玩具子彈後，嗣後竟基於改造如
    附表一所示之改造玩具手槍、改造玩具子彈之犯意，以附表
    二所示之工具著手改造玩具手槍槍身、玩具子彈彈頭，惟因
    技術不純熟，雖改造、組裝完成仍不具殺傷力等語，因認被
    告涉犯修正前槍砲彈藥刀械管制條例第11條第4 項、第1 項
    之改造玩具手槍未遂罪嫌及修正前同條例第12條第5 項、第
    1 項之改造玩具子彈未遂罪嫌。
二、公訴人認被告涉有前揭犯行，係以前揭事實業據被告丁○○
    供述，及證人甲○○於警詢及偵訊之證述、林敏文於警詢之
    陳述，並有扣案如附表一所示之玩具手槍、玩具子彈、如附
    表二所示之工具可稽，並有高雄市政府警察局刑警大隊搜索
    扣押筆錄、扣押物品目錄表、扣押物品清單、內政部警政署
    刑事警察局93年10月6 日刑鑑字第0930181612號槍彈鑑定書
    及照片2 張在卷為之論據。
三、然訊之被告固坦承於93年6 月間在六合夜市購買附表一所示
    之玩具手槍及玩具子彈，然堅決否認有公訴人所指犯行，辯
    稱：伊沒有改造上開玩具子彈及玩具手槍等語；指定辯護人
    則以：(一)扣案槍彈業經鑑定認均無殺傷力，起訴書僅以扣案
    槍枝上有改造痕跡及被告持有扣案工具，即推論被告已著手
    改造玩具手槍槍身、玩具子彈彈頭，因技術不純熟而不具殺
    傷力，並未就被告主觀犯意予以嚴格證明；(二)被告已提出合
    理解釋：因為玩具手槍完久了，槍管鬆掉，所以才加裝襯管
    及柱狀物以維持槍管原來寬度，至於槍管會有工具鑽鑿痕跡
    ，是因為發射玩具子彈過後，有火藥殘渣，所以被告才以電
    鑽、圓錐形銼刀、圓形鐵刷將殘渣清除，被告並無嘗試要鑿
    通槍管內阻鐵；(三)鑑定人丙○○到庭證稱：「槍管經加裝襯
    管會增加槍管承受力，但行為人加裝襯管卻未車通阻鐵，其
    意義何在我並不知道」、「（問：槍管內的阻鐵有的有洞，
    且形狀不一樣，請問是如何造成？）以我初步認為是玩具槍
    廠製造的阻鐵本身就是這個形狀」、「（問：能否判斷以一
    個水電工，用電鑽車通槍管會不會很難？）只要懂得一般車
    床或電鑽技術的人，應該不會很難」等語，足見被告在阻鐵
    未車通的情形下加裝襯管及柱狀物之行為確實無改造槍枝使
    之具有殺傷力之故意，而阻鐵內上的洞，並非被告造成，槍
    管內之鑽鑿痕跡，亦經被告合理解釋如前，是本件扣案4 支
    槍管皆有工具鑽鑿痕跡，卻沒有一支鑿通，益徵被告並無鑿
    通之意，否則一下子就可鑿通，何需鑽了2 、3 個月仍未鑽
    通；(四)本件扣案如附表二所示工具，並非專供製造槍枝之工
    具，被告因水電工作需要持有扣案工具亦屬必然，自不得以
    被告持有如附表二所示工具而推測被告必係持以改造槍彈，
    是
    本件公訴人所提證據尚不足以認定被告設有改造槍彈未遂犯
    行等語為被告辯護。
四、按犯罪事實應依證據認定之，無證據不得認定犯罪事實。又
    不能證明被告犯罪者，應諭知無罪之判決，刑事訴訟法第
    154 條第2 項及第301 條第1 項分別定有明文。又事實之認
    定，應憑證據，如未能發現相當證據，或證據不足以證明，
    自不能以推測或擬制之方法，為裁判之基礎（最高法院40年
    台上字第86號判例參照。）而所謂證據，係指足以證明被告
    確有犯罪行為之積極證據而言，該項證據須適於為被告犯罪
    之證明者，始得採為斷罪之資料（參照最高法院69年台上字
    第4913號判例）。認定不利於被告之事實，須依積極證據，
    苟積極證據不足為不利於被告事實之認定時，即應為有利於
    被告之認定，更不必有何有利之證據，最高法院亦著有30年
    上字第816 號判例可資參照。
五、經查：
  (一)證據能力：被告丁○○及其指定辯護人明知檢察官提出之證
    人甲○○、林敏文於警詢之陳述、高雄市政府警察局刑警大
    隊搜索扣押筆錄、扣押物品目錄表、扣押物品清單及內政部
    警政署刑事警察局93年10月6 日刑鑑字第0930181612號槍彈
    鑑定書（由高雄市政府警察局刑事警察大隊囑託鑑定）之證
    據，有被告以外之人於審判外之陳述之不得為證據之情形，
    於本院準備程序表示對檢察官所提出前揭證據之證據能力表
    示無意見（見本院94年8 月12日準備程序筆錄第2 頁），復
    未於本院言詞辯論終結前聲明異議，依刑事訴訟法第159 條
    之5 第2 項之規定，視為有刑事訴訟法第159 條之5第1項之
    「同意」作為證據，是本院審酌檢察官所提出前揭被告以外
    之人於審判外之陳述所作成之情況，並無強暴、脅迫、詐欺
    或其他違背法令所定程序之處，是認適當作為證據。
  (二)按修正前槍砲彈藥刀械管制條例第11條第1 項及同條例第12
    條第1 項所稱之「製造」，係指行為人未經許可使原非屬槍
    砲彈藥刀械管制條例第4 條第1 項第1 、2 款所示其他可發
    射金屬或子彈具有殺傷力之各式槍砲、子彈之物體，成為該
    條款所列槍彈之行為，亦即行為人主觀上須有製造槍彈之犯
    意，客觀上又未受許可而製造，始成立犯罪，非謂行為人一
    有變更增刪原玩具槍彈設備之行為即可稱係「製造」槍彈。
    本件被告經查扣如附表一所示之槍彈，經鑑定結果，均無殺
    傷力，此有內政部警政署刑事警察局93年10月6 日刑鑑字第
    0930181612號槍彈鑑定書（見93偵17557 號卷第45頁至第52
    頁，下稱第一次鑑定）在卷可稽，檢察官又主張被告有製造
    槍彈之行為，是本件首應審酌被告有無製造行為之主觀犯意
    。
  (三)扣案手槍4 支部分：經本院將該扣案手槍送請鑑定（下稱
    第二次鑑定）有無改造痕跡，經內政部警政署刑事警察局94
    年9 月30日刑鑑字第0940145503號函覆本院稱：槍枝管制編
    號0000000000號手槍，於槍管前端內有加裝金屬襯管及柱狀
    物之改造情形；其餘3 支（管制編號0000000000、
    0000000000、0000000000）槍管內有工具鑽鑿之痕跡等詞，
    此有該函附本院卷可稽。管制編號0000000000號手槍，經
    內政部警政署第一次槍彈鑑定，認為槍管內具阻鐵，依其現
    狀，無法供發射彈丸使用而認定不具殺傷力等詞（見93偵
    17557 號卷第47頁），再依內政部警政署刑事警察局第二次
    鑑定所附照片顯示，該扣案手槍槍管尚難認定係未經發射之
    槍管，準此，已經發射過之槍管仍具阻鐵，則該阻鐵顯非坊
    間作為掩飾之用而得隨子彈發射彈出之阻鐵，且內政部第一
    次鑑定係以該槍管內具阻鐵而無法供發射彈丸使用遂認定不
    具殺傷力，則被告於槍管內加裝襯管及柱狀物之行為，並未
    車通阻鐵，亦即並未更改玩具手槍工廠製造時所設定之阻礙
    子彈發射機制，且與鑑定證人丙○○到庭證稱：改裝玩具手
    槍的種類很多，主要有兩種方式，一種具有塑膠阻鐵的塑膠
    槍管，改造方式為塑膠阻鐵很容易拆除，拆除之後就可以發
    射，但因為塑膠槍管的材質比較不好，所以其承受力不一而
    足；另一種是內具阻鐵的金屬槍管，有些人可能就是將其車
    通，或是換裝土製槍管等語（見本院94年11月10日審判筆錄
    第3 頁）不符。是扣案管制編號0000000000號手槍仍係不能
    發射彈丸、不具殺傷力之玩具手槍，則被告在槍管加裝金屬
    襯管及柱狀物之行為，不足以使原無殺傷力之手槍增加或變
    更其殺傷力，是被告加裝金屬襯管及柱狀物之行為，尚難認
    定有製造手槍之主觀犯意。其餘3 支手槍（管制編號0000
    000000、0000000000、0000000000）經內政部警政署第一次
    槍彈鑑定，均認為槍管內具阻鐵，依其現狀，無法供發射彈
    丸使用，其中編號0000000000號手槍復欠缺彈簧和滑套前蓋
    ，是均認定不具殺傷力等詞（見93偵17557 號卷第47頁），
    再依內政部警政署刑事警察局第二次鑑定所附照片顯示，該
    扣案手槍槍管尚難認定係未經發射之槍管，準此，已經發射
    過之槍管仍具阻鐵，則該阻鐵顯非坊間作為掩飾之用而得隨
    子彈發射彈出之阻鐵，且該阻鐵經鑑定證人丙○○檢視內政
    部警政署第二次鑑定所附照片認為均係玩具槍工廠製造的阻
    鐵本身形狀等語（見94年11月10日審判筆錄第5 頁），是上
    開3 支手槍內之鑽鑿痕跡，並未觸及原玩具手槍所設定阻礙
    發射彈丸機制，況如附表二所示之工具，均係一般日常生活
    所常見，且經證人甲○○於偵訊時到庭證稱被告丁○○在「
    雅士賓館」負責修理水電等詞（見93偵17557 號卷第24頁）
    ，於本院審理時到庭證稱：扣案如附表二所示之工具係伊公
    司使用之工具平常由幹部保管等情（見本院94年9 月15日審
    判筆錄第3 頁），是無從依該工具推認被告有製造手槍之故
    意。綜上，依卷內證據尚難認定被告有將扣案4 支玩具手
    槍製造成其他可發射金屬或子彈具有殺傷力之手槍之主觀犯
    意。
  (四)扣案玩具子彈部分：經內政部警政署第一次鑑定報告即認為
    送鑑子彈51顆，其中47顆係玩具金屬彈殼；1 顆係玩具
    金屬彈殼和直徑約9.9mm 彈頭組合而成，不具底火，非完整
    子彈結構；1 顆係係玩具金屬彈殼加裝直徑約6.5mm 土造
    金屬彈頭組合而成，經實際試射，無法擊發；1 顆係玩具
    金屬彈殼加裝直徑約3.9mm 土造金屬彈頭而成，經實際試射
    ，無法擊發；1 顆係係玩具金屬彈殼加裝直徑約5.0mm 土
    造金屬彈頭組合而成，經實際試射，無法擊發，是均認定不
    具殺傷力等（見93偵17557 號卷第47頁），依鑑定證人丙○○到庭證稱：子彈必須要有彈殼、彈頭及發射火藥與底火等
    詞（見本院94年11月10日審判筆錄第6 頁），前揭之47顆
    子彈均係玩具彈殼，無改造痕跡；之子彈1 顆，固結合原
    玩具金屬彈殼與彈頭，然取下底火，使原可發射之玩具子彈
    不具備子彈結構，是難認定被告有使玩具子彈趨近有殺傷力
    之製造故意；、、之子彈各1 顆，則均將原玩具金屬
    彈殼加裝土造金屬彈頭，而變動原玩具子彈構造之彈頭部分
    ，但對於子彈的彈殼、發射火藥與底火，均無變動跡象，則
    子彈之推進速度與其發射火藥有關，如未變動發射火藥之數
    量，則以原玩具子彈之發射火藥量尚難推動加裝金屬彈頭之
    子彈，是前揭、、之子彈經實際試射均無法擊發之鑑
    定結果，益得其徵，是以被告之行為僅更改玩具子彈外觀構
    造之彈頭，對於子彈其他構造之彈殼、發射火藥、底火則均
    未變動，且其行為並不足使子彈具殺傷力，況如附表一所示
    之扣案物品僅有鉛製彈頭、玩具底火帽，並無發射火藥，是
    以被告單純變動子彈外觀彈頭結構之行為，尚難認定有製造
    子彈之故意。
  (五)綜合以上，依卷內證據尚難認定被告有製造其他可發射金屬
    或子彈具有殺傷力之故意，不能證明犯罪，依法應就檢察官
    起訴被告涉犯修正前槍砲彈藥刀械管制條例第11條第4 項、
    第1 項之改造玩具手槍未遂罪嫌及修正前同條例第12條第5
    項、第1 項之改造玩具子彈未遂罪嫌之部分為無罪之諭知。
據上論斷，應依刑事訴訟法第299 條第1 項前段、第301 條第1
項前段，刑法第28條、第212 條、第38條第1 項第2 款，罰金罰
鍰提高標準條例第1 條前段、第2 條，判決如主文。
本案經檢察官戊○○到庭執行職務
中　　華　　民　　國　　94　　年　　11　　月　　24　　日
                  刑事第十一庭  審判長法　官  何秀燕
                                      法  官  戰諭威
                                      法  官  楊智守
以上證明與原本無異。
如不服本判決，應於判決送達後10日內，向本院提出上訴狀。
中　　華　　民　　國　　94　　年　　11　　月　　24　　日
                                      書記官  王美玲
附錄法條：
中華民國刑法第212條
(偽造變造特種文書罪)
偽造、變造護照、旅券、免許證、特許證及關於品行、能力服務或其他相
類之證書、介紹書，足以生損害於公眾或他人者，處 1 年以下有期徒刑、
拘役或 300 元以下罰金。
附表一
┌──┬──────────────────┬─────────┐
│編號│品名　　　　　　　　　　　　　　　　│數量　　　　　　　│
├──┼──────────────────┼─────────┤
│ 一 │改造手槍（槍枝管制編號：0000000000）│1支　　　　　　　 │
├──┼──────────────────┼─────────┤
│ 二 │改造手槍（槍枝管制編號：0000000000）│1支　　　　　　　 │
├──┼──────────────────┼─────────┤
│ 三 │改造手槍（槍枝管制編號：0000000000）│1支　　　　　　　 │
├──┼──────────────────┼─────────┤
│ 四 │改造手槍（槍枝管制編號：0000000000）│1支（起訴書漏載） │
├──┼──────────────────┼─────────┤
│ 五 │改造子彈　　　　　　　　　　　　　　│51顆　　　　　　　│
├──┼──────────────────┼─────────┤
│ 六 │鉛彈彈殼　　　　　　　　　　　　　　│18顆　　　　　　　│
├──┼──────────────────┼─────────┤
│ 七 │底火　　　　　　　　　　　　　　　　│18顆　　　　　　　│
├──┼──────────────────┼─────────┤
│ 八 │長型子彈　　　　　　　　　　　　　　│2顆　　　　　　　 │
└──┴──────────────────┴─────────┘
附表二
┌──┬──────────────────┬─────────┐
│編號│品名　　　　　　　　　　　　　　　　│數量　　　　　　　│
├──┼──────────────────┼─────────┤
│ 一 │電鑽　　　　　　　　　　　　　　　　│2支　　　　　　　 │
├──┼──────────────────┼─────────┤
│ 二 │螺絲起子　　　　　　　　　　　　　　│1組　　　　　　　 │
├──┼──────────────────┼─────────┤
│ 三 │電鑽鑽頭　　　　　　　　　　　　　　│1組　　　　　　　 │
├──┼──────────────────┼─────────┤
│ 四 │針車油　　　　　　　　　　　　　　　│1瓶　　　　　　　 │
├──┼──────────────────┼─────────┤
│ 五 │瓦斯噴槍　　　　　　　　　　　　　　│1支　　　　　　　 │
├──┼──────────────────┼─────────┤
│ 六 │瓦斯罐　　　　　　　　　　　　　　　│1瓶　　　　　　　 │
├──┼──────────────────┼─────────┤
│ 七 │挫刀　　　　　　　　　　　　　　　　│4支　　　　　　　 │
├──┼──────────────────┼─────────┤
│ 八 │鐵刷　　　　　　　　　　　　　　　　│1支　　　　　　　 │
├──┼──────────────────┼─────────┤
│ 九 │鋼鋸　　　　　　　　　　　　　　　　│3支　　　　　　　 │
├──┼──────────────────┼─────────┤
│ 十 │鐵鎚　　　　　　　　　　　　　　　　│1支　　　　　　　 │
├──┼──────────────────┼─────────┤
│十一│固定鐵夾　　　　　　　　　　　　　　│2支　　　　　　　 │
├──┼──────────────────┼─────────┤
│十二│游標卡尺　　　　　　　　　　　　　　│1具　　　　　　　 │
└──┴──────────────────┴─────────┘
